【裁判字號】    90,訴,14
【裁判日期】    900831
【裁判案由】    毒品危害防制條例
【裁判全文】
臺灣桃園地方法院刑事判決                              九十年度訴字第一四號
    公訴人  臺灣桃園地方法院檢察署檢察官
    被  告  甲○○
右列被告因違反毒品危害防制條例案件，經檢察官提起公訴（八十九年度毒偵字第六
二二二號、六四四八號），本院判決如左：
        主  文
甲○○連續施用第一級毒品，處有期徒刑柒月；扣案之第一級毒品海洛因淨重零點零
壹公克，沒收銷燬之，注射針筒貳支沒收。又施用第二級毒品，處有期徒刑參月。應
執行有期徒刑玖月。扣案之第一級毒品海洛因淨重零點零壹公克，沒收銷燬之，注射
針筒貳支沒收。
        事  實
一、甲○○前因施用第二級毒品安非他命案件，經依本院八十七年度毒聲字第二二九
    號裁定送勒戒處所觀察、勒戒後，認無繼續施用毒品之傾向，業由臺灣桃園地方
    法院檢察署檢察官於八十七年六月三十日以八十八年度偵字第八三八號為不起
    訴處分確定，詎仍不知悔戒，復基於施用第一級毒品海洛因之概括犯意，自八十
    八年五月間某日起至八十九年十一月二十一日止，以每日施用二至三次之頻率，
    連續在其桃園縣平鎮市○○路二八巷二號之居住處所，將海洛因摻水稀釋後注
    射入血管，施用第一級毒品海洛因；又於八十九年十一月二十一日回溯九十六小
    時內之某一時段，在台灣地區某不詳處所非法施用第二級毒品安非他命一次，嗣
    為警於八十九年十一月二十一日十八時許在其上開住處查獲，並扣得第一級毒品
    海洛因淨重‧一公克及供（非專供）施用毒品海洛因之器具注射針筒二支。
    本院依檢察官之聲請於八十九年十一月二十二日以八十九年度毒聲字第七三九五
    號裁定送觀察、勒戒後，勒戒處所認有繼續施用毒品之傾向，本院乃依檢察官之
    聲請，於同年十二月十一日以八十九年度毒聲字第七七一一號裁定送戒治處所執
    行強制戒治。
二、案經台北市政府警察局信義分局及台灣桃園看守所附設勒戒處所移請臺灣桃園地
    方法院檢察署檢察官偵查起訴。
        理  由
一、訊據被告甲○○坦承於右揭時、地施用第一級毒品海洛因之事實不諱，惟矢口否
    認有施用第二級毒品安非他命之犯行。辯稱略以：前次勒戒出所後即未再施用安
    非他命，係二十號那天，有二位朋友在伊房間以過濾器施用安非他命，伊在旁邊
    睡覺，因此吸到二手安非他命云云。經查：被告為警查獲後，先後於八十九年十
    一月二十一日、二十二日分別在警局及勒戒處所接受採尿送驗結果，均呈嗎啡陽
    性反應，經本院將上開警局所採尿液檢體再送請法務調查局複驗結果，亦確呈嗎
    啡陽性反應，此有台北市立療養院煙毒尿液檢驗報告書、台灣桃園監獄不法藥物
    尿液檢定書暨法務部調查局九十年三月九日90陸（一）字第900101156 號檢驗通
    知書各一紙附卷可稽，而海洛因係嗎啡經化學合成之半人工合成品，經吸食或注
    射進入人體，藉由人體之代謝作用分解成嗎啡後，由尿液排出人體，故於尿液中
    以嗎啡成分檢出，又扣案藥物○‧○一公克經鑑定確含第一級毒品海洛因成分，
    亦有台北市政府警察局信義分局查獲涉嫌毒品危害防制條例「毒品」初步鑑驗報
    告單、法務部調查局鑑定通知書各一紙附卷足憑，此外復有供（非專供）施用海
    洛因之器具注射針筒二支扣案可資佐證，足認被告上述自白與事實相符，堪予採
    信。次查被告上開尿液，經台北市立療養院以螢光偏極免疫分析法及薄層層析法
    檢驗，台灣桃園監獄衛生科以酵素免疫分析法檢驗，其結果均呈安非他命陽性反
    應，有各該機關之檢驗報告二紙在卷可參，本院為求慎重，再將其尿液檢體二瓶
    送請法務部調查局複驗，經該局以螢光偏極免疫分析法篩檢，復以極精密之氣相
    層析質譜儀分析法為進一步確認後，亦均呈甲基安非他命陽性反應，有該局九十
    年三月九日90陸（一）字第900101156號暨九十年七月二十四日90陸（一）字第
    90041203號檢驗通知書各一紙在卷可稽，按氣相層析質譜儀分析法係目前就藥物
    篩檢結果必須進一步確認時所最常採用之確認方法，因此在良好的操作條件下，
    以氣相層析質譜儀作藥物及其代謝物之定性及定量分析，幾乎不會有偽陽性反應
    產生，此有行政院國軍退除役官兵輔導委員會台北榮民總醫院八十三年四月七日
    （八三）北總內字第○三○五九號函可稽，是被告之尿液經以上開四種檢驗方法
    為初驗及複驗確認後，足認其尿液中確有安非他命陽性反應，要無疑義。次按吸
    入含有甲基安非他命或毒品之二手煙，在文獻上雖尚無能否由尿液中檢驗出甲基
    安非他命或煙毒反應之研究報告，然據法務部調查局第六處檢驗甲基安非他命或
    煙毒案件經驗研判，若非長時間與吸毒者直接相向且存心大量吸入吸毒者所呼出
    之煙氣，以二手煙中可能存在之低劑量甲基安非他命或煙毒，應不致在尿液中檢
    驗出煙毒或甲基安非他命反應，此有法務部調查局第六處（八三）發技一字第一
    九六０號函示見解可資參照，而甲基安非他命經口服投與後，約百分之七十於二
    十四小時內自尿中排出，在正常情況下，四十八小時後，尿中濃度可降低至幾乎
    測不到，由於目前國內尿液中甲基安非他命之檢驗僅鑑定是否呈陽性反應尚未檢
    定其含量，且甲基安非他命成分之檢出與其投與方式、投與量、個人體質、採尿
    時間及檢測儀器之精密度等諸多因素有關，惟依上述資料推斷，最長可能不會超
    過四日等節，亦有行政院衛生署藥物食品檢驗局八十一年二月八日（八一）藥檢
    壹字第○○一一五六號函及（八一）藥檢壹字第八一○九二○六號函敘甚明。是
    被告在本院審理時辯稱：係二十日即被查獲之前一天，有二位朋友在其房間吸食
    安非他命，其因此吸到二手安非他命云云，則由其可能吸入之量甚寡及距其採尿
    時已隔一、二日以上之期間以觀，依上開法務部及衛生署函文，自不可能因此於
    其尿液中檢驗出安非他命陽性反應，尤其被告於二十二日送勒戒處所執行觀察、
    勒戒時，經採集尿液檢驗結果仍呈安非他命陽性反應，顯見施用有相當之量，其
    上開辯解無非卸責之詞，不足為採，堪認被告確曾於採尿前九十六小時內有施用
    安非他命之行為。又被告前因施用毒品案件，經依本院八十七年度毒聲字第二二
    九號裁定送勒戒處所觀察、勒戒後，認無繼續施用毒品之傾向，業由臺灣桃園地
    方法院檢察署檢察官於八十七年六月三十日以八十八年度偵字第八三八號為不
    起訴處分確定後，復於五年內因本件施用毒品案件，經依本院八十九年度毒聲字
    第七三九五號裁定送觀察、勒戒後，認有繼續施用毒品之傾向，經檢察官聲請本
    院以八十九年度毒聲字第七七一一號裁定令入戒治處所施以強制戒治，此有台灣
    高等法院被告全國前案紀錄表、台灣桃園地方法院檢察署檢察官不起訴處分書、
    台灣桃園看守所附設勒戒處所有無繼續施用毒品傾向證明書各一紙暨本院上開裁
    定二件在卷可參，是被告於不起訴處分後五年內再犯毒品危害防治條例第十條第
    二項之罪，經觀察、勒戒後，認有繼續施用毒品傾向等節，洵堪認定，本件事證
    明確，應依法論科。
二、按海洛因、安非他命分別為毒品危害防制條例第二條第二項第一款、第二款所示
    之第一級毒品、第二級毒品，被告予以施用，係犯同條例第十條第一項之施用第
    一級毒品罪、同條第二項之施用第二級毒品罪，其於施用第一級毒品海洛因前後
    及施用第二級毒品安非他命前，分別持有第一級毒品海洛因、第二級毒品安非他
    命之低度行為，分別為施用之高度行為所吸收，不另論罪。又其多次施用第一級
    毒品犯行，時間緊接，方法相同，觸犯構成要件相同之罪，顯係基於概括犯意反
    覆為之，為連續犯，應論以一罪，並加重其刑。其所犯上開二罪，犯意各別，行
    為互殊，罪名有異，應予分論併罰。至公訴意旨雖未論及被告自八十八年五月間
    某日起至八十九年十一月六日前間，有施用第一級毒品海洛因之犯行，然此部分
    之事實與檢察官起訴經本院認定有罪部分具有連續犯之裁判上一罪關係，為起訴
    效力所及，本院自應併予審究。爰審酌被告於八十七年間經執行觀察、勒戒處分
    後，猶不知悔悟，竟因意志不堅而再度沾染毒癮，惟念其施用毒品係自戕之行為
    ，尚無危害他人，犯後態度良好等一切情狀，就所犯各罪量處如主文所示之刑，
    並定其應執行刑，以資懲儆。希被告此次能深切醒悟，痛下決心革除惡習，勿再
    重蹈覆轍，而有負國家為助成其戒斷毒癮所付出之社會成本與殷切期待。另扣案
    海洛因一小包淨重○‧○一公克，係毒品危害防制條例第二條第二項第一款所列
    之毒品，應依同條例第十八條第一項前段之規定沒收銷燬；另扣案之注射針筒二
    支，其中已使用過呈黃色之針筒一支係被告所有供（非專供）吸食海洛因之用、
    另一支尚未使用過之針筒則係被告所有預備供（非專供）吸食海洛因之用，業據
    被告供明在卷，均應依刑法第三十八條第一項第二款之規定，宣告沒收。
四、公訴意旨另以：被告基於概括之犯意，自八十九年十一月六日起至八十九年十一
    月二十一日止，連續在其住處施用第二級毒品安非他命，因認被告此部分亦涉有
    毒品危害防制條例第十條第二項之罪嫌云云。經訊之被告則否認有施用第二級毒
    品安非他命之犯行，茲查被告為警查獲時所採之尿液經檢驗雖呈安非他命陽性反
    應，然一般人施用第二級毒品安非他命後採集尿液可得驗出之時間最長不會超過
    九十六小時，此有前開行政院衛生署藥物食品檢驗局（八一）藥檢壹字第○○一
    五六號函可參，是被告於八十九年十一月二十一日為警查獲時所採尿液經檢驗固
    呈安非他命陽性反應，亦僅足以證明被告在為警查獲前之九十六小時內有施用第
    二級毒品安非他命一次之行為，仍無從證明被告自八十九年十一月六日起至八十
    九年十一月二十一日回溯九十六小時前之間有多次施用第二級毒品安非他命之行
    為，本院復查其他積極證據足認被告有公訴人所指此部分之犯行，被告此部分之
    犯罪自屬不能證明，然公訴人既認此部分之犯行與前述本院論罪科刑部分有連續
    犯之裁判上一罪關係，爰不另為無罪之諭知。
據上論斷，應依刑事訴訟法第二百九十九條第一項前段，毒品危害防制條例第十條第
一項、第二項、第二十條第三項前段、第十八條第一項前段，刑法第十一條、第五十
六條、第五十一條第五款，第三十八條第一項第二款，判決如主文。
本案經檢察官鄭重文到庭執行職務。
中      華      民      國     九十     年     八     月     三十一     日
                                    審判長法  官  范清銘
                                          法  官  陳彥宏
                                          法  官  鍾淑慧
右正本證明與原本無異。
如不服本判決，應於判決送達後十日內向本院提出上訴狀( 應附繕本 )，上訴於
臺灣高等法院。
                                          書記官  吳一凡
中        華        民        國   九十   年   九   月    五    日
附論罪科刑依據之法條：
毒品危害防制條例第十條
施用第一級毒品者，處六月以上五年以下有期徒刑。
施用第二級毒品者，處三年以下有期徒刑。


司法院資訊處製作；財團法人民間司法改革基金會備份。
